【裁判字號】    99,事聲,108
【裁判日期】    991207
【裁判案由】    聲明異議
【裁判全文】
臺灣嘉義地方法院民事裁定             99年度事聲字第108號
聲明異議人  聯邦商業銀行股份有限公司
法定代理人  李憲章
代  理  人  吳棋笙
相  對  人  林淵泉
上列當事人間因聲請假扣押事件，聲明異議人就本院99年度司裁
全字第93號保全事件駁回聲請假扣押之裁定，聲明異議，本院裁
定如下：
    主  文
異議駁回。
聲明異議費用由聲明異議人負擔。
    理  由
一、按當事人對於司法事務官處理事件所為之終局處分，得於處
    分送達後10日之不變期間內，以書狀向司法事務官提出異議
    。司法事務官認前項異議有理由時，應另為適當之處分；認
    異議為無理由者，應送請法院裁定之。法院認第1 項之異議
    為有理由時，應為適當之裁定；認異議為無理由者，應以裁
    定駁回之，民事訴訟法第240條之4第1項至第3項定有明文。
    查本件聲明異議人就本院司法事務官於民國99年10月27日以
    99年度司裁全字第93號保全事件裁定駁回聲請假扣押之終局
    處分，聲明不服提起異議，本院自應依法就司法事務官所為
    之處分，審究聲明異議人之異議有無理由，合先敘明。
二、聲明異議意旨略以：聲明異議人先前提出相對人在財團法人
    金融聯合徵信中心資料之信用卡戶綜合信用資訊，顯示相對
    人所持有各金融機構信用卡，因消費帳款未繳而全部遭發卡
    銀行「強制停卡」。此外，相對人於民國（下同）93年10月
    間起，於各金融機構之各項貸款陸續逾期，由聯合徵信資料
    已足證明相對人資力已陷重大困頓、浪費財產、增加負擔之
    情況日益嚴重，且依聲明異議人之催收紀錄顯示，債務人均
    無積極處理債務之意（補證一），因之請求法院撤銷原處分
    ，准許假扣押之聲請等語。
三、經查：
(一)按請求及假扣押之原因，應釋明之；前項釋明如有不足，而
    債權人陳明願供擔保或法院認為適當者，法院得定相當之擔
    保，命供擔保後為假扣押，民事訴訟法第526條第1項、第2
    項定有明文。所謂假扣押之原因，依同法第523條第1項規定
    ，係指日後有不能強制執行或甚難執行之虞，或應在外國為
    強制執行之情形，如債務人浪費財產，增加負擔，或就其財
    產為不利益之處分，將成為無資力之狀態，或將移住遠地、
    逃匿無蹤、隱匿財產等是。債權人就假扣押之原因，依法有
    釋明之義務，亦即須提出可使法院信其主張為真實之證據，
    必待釋明有所不足，而債權人陳明願供擔保或法院認為適當
    者，法院始得定相當之擔保，命供擔保後為假扣押，若債權
    人未釋明假扣押之原因，即不符假扣押之要件（最高法院97
    年度台抗字第649號裁定意旨參照）。
(二)本件聲明異議人向本院聲請假扣押時，固據其提出國民現金
    申請書、信用卡約定條款及財團法人金融聯合徵信中心資料
    影本各1 份為憑，惟經本院司法事務官審查上開資料結果，
    認聲明異議人所提前揭證據，充其量僅為請求原因之釋明，
    尚非假扣押原因之釋明，且因聲明異議人未提出任何催收資
    料，以釋明其雖盡力催促相對人繳款，但無法與相對人取得
    聯繫，或相對人有隱匿行蹤、浪費財產、增加負擔等具體情
    事，因認聲明異議人未盡釋明之義務，而駁回其聲請。嗣聲
    明異議人不服提出異議，並補提催收紀錄1 份為憑（補證一
    ），惟依該催收紀錄所載內容觀之，從99年5 月25日起迄99
    年10月20日止，聲明異議人固曾數度以電話聯絡相對人或其
    家人，催促還款，惟相對人及其家人在電話中亦表明並非不
    願意還款，但要求進行前置協商，一併處理全部債務，此有
    99年9 月17日及同年月21、29日催收紀錄可參，由是觀之，
    相對人非但未否認對聲明異議人之欠款，而且數度透過家人
    表明欲與聲明異議人進行前置協商，解決債務問題，足認相
    對人確無聲明異議人所述隱匿行蹤或拒不履行債務之情事甚
    明。此外，聲明異議人所述相對人於93年10月起陸續逾期繳
    款，至多僅為相對人經濟狀況惡化之釋明，非可僅憑相對人
    多年前債信不佳之狀況，遽推論相對人有刻意浪費財產、增
    加負擔或隱匿財產之情事，是聲明異議人上開主張要難採信
    ，所請難予准許。
四、綜上所述，本院司法事務官所為裁定駁回聲明異議人聲請假
    扣押之處分，經核認事用法，並無不合，聲明異議人猶執前
    詞，指摘原處分不當，求予廢棄，非有理由，應予駁回。
五、依民事訴訟法第240條之4第3項後段、第95條、第78條，裁
    定如主文。
中    華    民    國    99    年    12    月    7     日
                  民事庭法  官  周俞宏
以上為正本係照原本作成
如不服本裁定，應於送達後10日內向本院提出抗告狀，並應繳納
抗告費新臺幣1,000元。
中    華    民    國    99    年    12    月    7     日
                        書記官  劉怡欣

司法院資訊處製作；財團法人民間司法改革基金會備份。
